【裁判字號】    91,上訴,1960
【裁判日期】    920304
【裁判案由】    偽造文書等
【裁判全文】
臺灣高等法院臺中分院刑事判決                  九十一年度上訴字第一九六號
    上  訴  人
    即  被  告  丙○○  女  四.
右上訴人因偽造文書等案件，不服臺灣苗栗地方法院九十一年度訴緝字第七號中華民
國九十一年九月十九日第一審判決（起訴案號：臺灣苗栗地方法院檢察署八十八年度
偵字第三二五一號），提起上訴，本院判決如左：
      主  文
上訴駁回。
      事  實
一、丙○○為向某不詳借貸公司借款，竟意圖為自己不法之所有，於民國（下同）八
    十八年三月初，在苗栗縣頭屋鄉○○村○○街二十一號前，徒手竊取固永安企業
    有限公司（下稱固永安公司）所有置放Ｗ５─五八七二號自用小客車置物箱內之
    行車執照一枚，得手後持之質押予該借貸公司以供借款之擔保，嗣於同年月中旬
    ，因受借貸公司催討，無力清償，乃在上址，開立面額新台幣（下同）三萬六千
    元、到期日八十八年三月十五日、發票人甲○○○及其身分證統一編號、住址，
但因未記載發票日而不具本票效力之債權憑證一紙，持交予該借貸公司人員，致
    甲○○○有受追償之危險，足以生損害於甲○○○，嗣丙○○仍未清償借款，債
    權人轉而向固永安公司負責人乙○○及甲○○○求償未果，始查悉上情。
二、案經固永安公司及甲○○○訴由苗栗縣警察局苗栗分局報請臺灣苗栗地方法院檢
    察署檢察官偵查起訴。
    理  由
一、訊據上訴人即被告丙○○於原審雖坦承偽以告訴人甲○○○名義開立上開未記載
    發票日之玩具本票一紙交予借貸公司人員之事實，然矢口否認右揭竊盜及偽造文
    書犯行，並辯稱：上開行車執照係放在伊家茶几上，債權人強行將之帶走作為質
    押品，並非伊所竊取，另上開本票係錢莊之人逼迫其簽發云云。惟查：(一)上開行
    車執照係置於車內置物箱內遭竊，且上開行車執照均隨車放置，不可能置於客廳
    等情，業據告訴人固永安公司代表人乙○○於偵查中指訴綦詳（見偵查卷第十七
    頁背面），而被告於偵查中稱上開行車執照係伊於住處前拾獲，原審審理時卻又
    改口稱原本放在伊家茶几上，前後說詞互有矛盾已難採信。本院復參酌被告借款
    金額係三萬元，而每十天之利息竟高達六千元，足見被告資力極端惡化，需錢孔
    急，若無其他擔保，僅憑被告之身分證顯難確保債權，衡情被告應係在借貸公司
    要求下，提供上開行車執照供擔保，故被告上開竊盜犯行應堪認定。(二)又被告以
    告訴人甲○○○名義簽發上開漏未記載發票日之本票等情，業經被告坦承不諱，
    核與告訴人甲○○○於警訊中指訴之情節相符，並有上開本票影本一紙附卷可稽
    （見偵查卷第九頁）；而上開未載發票日之玩具本票，雖因未載發票日，欠缺本
    票應記載事項，依票据法第十一條第一項規定，不生本票之效力，惟上開本票客
    觀上足認係告訴人甲○○○借款之債權憑證，仍具一般私文書效力，足致告訴人
    甲○○○有受追償之危險，而足生損害於告訴人甲○○○本人。被告雖辯稱係遭
    錢莊逼迫簽發二人名義之本票云云，惟：被告明知無權以告訴人甲○○○名義簽
    發上開本票，縱使遭錢莊迫債，亦不得擅自簽發，其逕簽發，自難卸其偽簽上開
    文書之犯行，其所辯顯不足採信，故被告偽造上開私文書，復持之行使應堪認定
    。從而事證明確，被告上開犯行均堪認定。
二、核被告丙○○所為，係犯刑法第二百十六條、第二百十條之行使偽造私文書及第
    三百二十條第一項之竊盜罪。被告偽造私文書之低度行為，已為行使之高度行為
    所吸收，不另論罪。被告所犯上開二罪，罪名不同，犯意各別，構成要件互殊，
    應予分論併罰。原審判決依刑法第二百十條、第二百十六條、第三百二十條第一
    項、第五十一條第五款、第二百十九條，罰金罰鍰提高標準條例第一條前段之規
    定，分別判處被告有期徒刑七月、八月，應執行有期徒刑一年二月，並敘明偽造
    之上開本票「甲○○○」署押一枚應依刑法第二百十九條規定沒收，核其認事用
    法，並無不當，量刑亦稱妥適，被告上訴並未敘明理由，為無理由，應予駁回。
三、被告經合法傳喚無正當理由未到庭，爰不待其陳述而為判決。
四、據上論斷，應依刑事訴訟法第三百六十八條、第三百七十一條，判決如主文。
本案經檢察官丁○○到庭執行職務。
中      華      民      國    九十二    年      三      月      四      日
                                  臺灣高等法院臺中分院刑事第八庭
                                        審判長法  官  羅  得  村
                                              法  官  劉  榮  服
                                              法  官  陳  毓  秀
右正本證明與原本無異。
如不服本判決應於收受送達後十日內向本院提出上訴書狀，其未敘述上訴之理由者並
得於提起上訴後十日內向本院補提理由書（均須按他造當事人之人數附繕本）。
                                              書記官  吳  宗  玲
中      華      民      國      九十二   年       三      月     四     日
附錄論罪科刑法條
刑法第二百十條
  偽造、變造私文書，足以生損害於公眾或他人者，處五年以下有期徒刑。
刑法第二百十六條
  行使第二百十條至第二百十五條之文書者，依偽造、變造文書或登載不實事項或使
  登載不實事項之規定處斷。
刑法第三百二十條第一項
  意圖為自己或第三人不法之所有，而竊取他人之動產者，為竊盜罪，處五年以下有
  期徒刑、拘役或五百元以下罰金。                                        Ｉ


司法院資訊處製作；財團法人民間司法改革基金會備份。
